【裁判字號】    98,審訴,4324
【裁判日期】    981030
【裁判案由】    清償借款
【裁判全文】
臺灣臺北地方法院民事判決            98年度審訴字第4324號
原      告  永豐商業銀行股份有限公司
法定代理人  丙○○
訴訟代理人  乙○○
被      告  甲○○
            丁○○○
            戊○○
            己○○
            庚○○
上列當事人間請求清償借款事件，本院於民國98年10月22日言詞
辯論終結，判決如下：
    主      文
被告應連帶給付原告新臺幣伍拾貳萬肆仟陸佰玖拾陸元，及自民
國八十四年四月十一日起至清償日止，按年息百分之十一計算之
利息，暨自民國八十四年四月十一日起至清償日止，按年息百分
之二點二計算之違約金。
被告應連帶給付原告新臺幣壹佰拾貳萬貳仟貳佰壹拾捌元，及
自民國八十三年三月六日起至清償日止，按年息百分之一二點五
計算之利息，暨自民國83年4月6日起至民國83年10月5日止，按
年息百分之一點二五計算之違約金，暨自民國八十三年十月六日
起至清償日止，按年息百分之二點五計算之違約金。
訴訟費用新臺幣壹萬玖仟佰壹拾伍元由被告連帶負擔。
本判決於原告以新臺幣陸拾貳萬元供擔保後，得假執行。
    事實及理由
甲、程序方面：
  一、按因合併而消滅之公司，其權利義務應由合併後存續或另
      利之公司承受，公司法第319條準用同法第75條規定甚明
      。查原告原名台北區中小企業銀行股份有限公司，前於87
      年2月11日更名為台北國際商業銀行股份有限公司，嗣於
      95年11月13日經行政院金融監督管理委員會核准與建華商
      業銀行股份有限公司合併，並經行政院金融管理委員會以
      金管銀(六)字第09500476730號函同意，合併後之存續公司
      並更名為原告永豐商業銀行股份有限公司，原有權利義務
      由原告永豐商業銀行股份有限公司概括承受，合先敘明。
  二、按「債務人對於支付命令未於法定期間合法提出異議者，
      支付命令與確定判決有同一之效力」，民事訴訟法第521
      條第1項定有明文。次按「連帶債務之債權人，得對於債
      務人中之一人或數人，或其全體，同時或先後請求全部或
      一部之給付」，民法第273條第1項定有明文。準此，求償
      連帶債務對於各債務人並非必要共同訴訟，債權人雖以數
      債務人為相對人聲請支付命令，苟僅數債務人中之一人提
      起異議，其異議之效力是否及於其他債務人，自應以該聲
      明異議之債務人抗辯事由於全體債務人有無合一確定之必
      要而定，如聲明異議之債務人提起非基於個人關係之抗辯
      ，復經法院認為有理由者，即有民事訴訟法第56條第1項
      規定之適用，反之，若其提出抗辯係基於個人關係，自無
      同條項之適用，其異議效力即不能及於全體債務人，該支
      付命令祇對聲明異議之債務人部分失其效力，並就債權人
      此部分支付命令之聲請視為起訴，至未異議之債務人部分
      ，其支付命令自已確定。經查，本件原告原以訴外人王東
      土於民國82年9月27日邀同被告丁○○○及被告甲○○為
      連帶保證人，共向原告借款新臺幣（下同）1,846,914元
      ，惟未依約繳款致債務視為全部到期，聲請本院依督促程
      序對渠等核發支付命令，嗣被告甲○○未敘明理由聲明異
      議，無從認定是否基於個人關係之抗辯，則其異議之效力
      應及於未提出異議之被告丁○○○，合先敘明。
  三、按訴狀送達後，原告不得將原訴變更或追加他訴。但請求
      之基礎事實同一者，不在此限，民事訴訟法第255條第1項
      第2款定有明文。查，原告追加訴外人王東土之繼承人即
      被告戊○○、己○○、庚○○與被告丁○○○及甲○○為
      共同被告，乃基於同一消費借貸之法律關係，而訴訟及證
      據資料，在相當程度範圍內有一體性，可互相援用，進而
      解決兩造間之紛爭，其請求之基礎事實同一，因此追加戊○○、己○○、庚○○為被告部分核無不可，應予准許。
  四、復按當事人得以合意定第一審管轄法院。但以關於由一定
      法律關係而生之訴訟為限。前項合意，應以文書證之，民
      事訴訟法第24條定有明文。本件依兩造所訂借據暨約定書
      第12條，合意以本院為管轄第一審法院，故本院就本件清
      償借款之訴自有管轄權。
  五、本件被告經合法通知未於言詞辯論期日到場，核無民事訴
      訟法第386條各款所列情形，爰依原告之聲請，由其一造
      辯論而為判決。
乙、實體方面：
  一、原告起訴主張：訴外人王東土邀同被告丁○○○及甲○○
      為連帶保證人於民國82年9月27日向原告借款新臺幣（下
      同）750萬元及150萬元共二筆，約定借款期間分別自82年
      9月27日起至84年3月27日止及自82年9月27日起至85年9月
      27日止，利息分別按年息11%及12.5%計息，並約定倘未按
      期償還本金或繳納利息，逾期在六個月以內部分，按上開
      約定利率10%，逾期超過六個月部分，按上開約定利率20%
      加付違約金。詎訴外人王東土對前開兩筆借款本息僅繳至
      83年3月5日，依約已喪失期限利益，債務全部視為到期。
      經原告取得拍賣抵押物裁定確定證明書並向臺灣臺北地方
      法院院聲請強制執行，臺灣臺北地方法院以83年度執字第
      10754號拍賣訴外人王東土之不動產取償，原告受償8,002
      ,397 元，尚有如訴之聲明第1項及第2項所示之金額不足
      額未受清償。惟訴外人王東土於88年10月11日死亡，被告
      戊○○、己○○及庚○○為其法定繼承人，依法被告戊○○、己○○及庚○○自應就訴外人王東土債務負擔連帶清
      償責任，為此爰依消費借貸契約、連帶保證及繼承之法律
      關係提起本訴，請求被告負擔連帶清償責任，並聲明如主
      文第一項所示，並願供擔保請准宣告假執行等情。被告未
      於言詞辯論期日到場，亦未提出書狀做任何聲明或陳述。
  二、經查，原告主張上開事實，業據其提出與所述相符之行政
      院金融監督管理委員會函、公司變更登記事項卡、借據暨
      約定書乙紙、臺北地方法院83年度執字第10754號拍賣抵
      押物強制執行事件分配表、訴外人王東土除戶謄本、繼承
      系統表等件為證，又被告已於相當時期受合法通知，而不
      於言詞辯論期日到場爭執，亦未提出書狀答辯供本院斟酌
      ，依民事訴訟法第280條第3項準用同條第1項規定視同自
      認，自堪信原告主張為真實。從而，原告依消費借貸契約
      、連帶保證及繼承之法律關係請求被告連帶給付如主文第
      一項、第二項所示之金額、利息、違約金，為有理由，應
      予准許。
  三、原告陳明願供擔保以代釋明聲請宣告假執行，核無不合，
      爰酌定相當擔保金額准許之。
  四、訴訟費用負擔之依據：民事訴訟法第85條第2項
中    華    民    國    98    年    10    月    30    日
                  民事第六庭    法  官  張瑜鳳
以上正本係照原本作成。
如對本判決上訴，須於判決送達後20日內向本院提出上訴狀。
中    華    民    國    98    年    10    月    30    日
                                書記官  羅元秀


司法院資訊處製作；財團法人民間司法改革基金會備份。
